【裁判字號】    99,台上,3325
【裁判日期】    990528
【裁判案由】    準強盜
【裁判全文】
最高法院刑事判決            九十九年度台上字第三三二五號
上  訴  人  甲○○
上列上訴人因準強盜案件，不服台灣高等法院台中分院中華民國
九十九年三月二十四日第二審判決（九十九年度上訴字第三０四
號，起訴案號：台灣台中地方法院檢察署九十二年度偵字第二二
０五六號），提起上訴，本院判決如下：
    主  文
上訴駁回。
    理  由
按刑事訴訟法第三百七十七條規定，上訴於第三審法院，非以判
決違背法令為理由，不得為之。是提起第三審上訴，應以原判決
違背法令為理由，係屬法定要件。如果上訴理由書狀並未依據卷
內訴訟資料，具體指摘原判決不適用何種法則或如何適用不當，
或所指摘原判決違法情事，顯與法律規定得為第三審上訴理由之
違法情形，不相適合時，均應認其上訴為違背法律上之程式，予
以駁回。本件原判決維持第一審論上訴人甲○○以竊盜，因防護
贓物，而當場施以強暴罪，處有期徒刑伍年陸月之判決，駁回上
訴人在第二審之上訴。係依憑上訴人坦承：伊於原判決所載時、
地竊取被害人林怡君之皮包得手後，為被害人發現，而上前抓住
伊所騎之機車後照鏡，伊摧動油門向前行駛，造成被害人倒地受
傷等情不諱，參酌被害人於第一審審理時證稱：伊發現皮包不見
，追過去時，上訴人機車尚未發動，是伊擋在機車車前，上訴人
才發動機車要離去，伊即抓住機車兩邊後照鏡；但上訴人仍騎車
拖行伊一段路程；並加速要把伊甩開，伊仍未放手；上訴人再猛
加油，嗣兩人一起摔倒，伊撞到頭，被壓在機車下方；上訴人確
有加速，要把伊甩開等語，及卷附上訴人行竊時使用之機車相片
三幀及認領保管收據等證據資料，而為論斷，已敘述其所憑之證
據及認定之理由。而以上訴人否認有準強盜之犯行，辯稱：被害
人當時為阻止伊離去，情緒激動，抓住伊機車後照鏡左右搖晃，
導致伊手腕關節擠迫油門，才會造成機車加速，並非有意摧動油
門，伊未施用暴力手段，且已將皮包棄置地上，被害人因未看見
而繼續抓住後照鏡云云，係飾卸之詞，無足採取，在理由內依憑
調查所得證據，詳加指駁。並說明：（一）被害人與上訴人素無
怨隙，於第一審審理時，亦一再表示願原諒上訴人，亦無向上訴
人求償之意，其應無故意甘冒偽證之虞而誣陷之必要，其上開證
言堪予採信。（二）上訴人於警詢時已供稱：「我就跳上我停放
在屋前之機車準備離去，被害人就雙手抓住我機車之前方後照鏡
桿，我當時因害怕欲離開避免被查獲，便發動機車離去，被害人
因不願放手才被拖行，拖行一段路，我們一起跌倒，跌倒後皮包
掉出來未得手，跌倒爬起來後，我便趕緊騎機車離開」等語，並
未言及因遭被害人抓住機車後照鏡左右搖晃，致伊手腕關節擠迫
油門，造成機車加速及自行將皮包棄置地上情事。嗣於第一審提
出之聲請狀，仍無言及因遭抓住機車後照鏡左右搖晃，伊手腕關
節擠迫油門，才致機車加速及自行將皮包棄置地上等情，其於被
緝獲後，始為前開辯解，自難採信。（三）刑法第三百二十九條
之擬制為強盜罪之強暴、脅迫構成要件行為，乃指達於使人難以
抗拒之程度者而言。被害人係體弱之女子，當時顯無法抵擋上訴
人摧動機車油門所造成之衝力，依其情狀，被害人已達於難以抗
拒之程度；況被害人倒地時，係被壓在機車之下方，更可證明其
受機車前進帶來的衝力，已陷於失去平衡而難以抗拒之理由。從
形式上觀察，原判決並無違背法令之情形存在。上訴意旨略稱：
依被害人所述，上訴人竊得財物，正要離去時，被害人始來拉扯
，原審漏未審酌，有證據調查未盡之違誤等語。惟查：證據之取
捨，為事實審法院之職權，倘其採證認事並不違背證據法則，即
不得任意指為違法。原判決已就相關事證詳加調查論列，復綜合
上訴人之供述及被害人之證言，參互斟酌判斷，資為不利於上訴
人之認定，併已說明其取捨判斷所得心證，及上訴人所為係受被
害人搖，無意中始摧動油車離去之辯解，洵不足採，且上訴人
之犯行，確致被害人達於難以抗拒之程度之理由。上訴意旨無非
就原審採證認事之職權行使，專憑己見，泛言指摘，再為事實上
之爭執，並非依據卷內訴訟資料而為之具體指摘，自非適法之第
三審上訴理由。其上訴違背法律上之程式，應予駁回。
據上論結，應依刑事訴訟法第三百九十五條前段，判決如主文。
中    華    民    國  九十九  年    五    月  二十八  日
                      最高法院刑事第三庭
                          審判長法官  林  增  福
                                法官  張  清  埤
                                法官  陳  世  雄
                                法官  何  菁  莪
                                法官  洪  佳  濱
本件正本證明與原本無異
                                      書  記  官
中    華    民    國  九十九  年    六    月    二    日
                                                     ｍ

司法院資訊處製作；財團法人民間司法改革基金會備份。
